【裁判字號】    98,刑智上易,55
【裁判日期】    980910
【裁判案由】    違反著作權法
【裁判全文】
智慧財產法院刑事判決
                                  98年度刑智上易字第55號
上  訴  人  臺灣臺中地方法院檢察署檢察官
被      告  甲○○
上列上訴人因被告違反著作權法案件，不服臺灣臺中地方法院98
年度易字第403 號，中華民國98年4 月7 日第一審判決（起訴案
號：臺灣臺中地方法院檢察署97年度偵字第10686 號），提起上
訴，本院判決如下：
    主  文
上訴駁回。
    理  由
一、本案經本院審理結果，認原審以不能證明被告犯罪，而為無
    罪之諭知，經核並無違誤，應予維持，並引用第一審判決書
    記載之證據及理由（如附件）。
二、上訴意旨略以（見本院卷第11頁。本案卷宗冊數如附表一所
    示）：
  (一)奇摩拍賣網站上，會員帳號「ghk6862 」、「ngj146」（起
    訴書誤載為「nji146」）、「kuso169 」、「m13688mmmm」
    、「kuso189 」、「qyy854」（起訴書誤載為「gyy854」）
    、「qww1232 」、「jk156611」、「hj155166」等帳號，公
    然陳列、拍賣美商廿世紀福斯影片股份有限公司（下稱美商
    福斯公司）、采昌國際多媒體股份有限公司（下稱采昌公司
    ）及不詳之人享有著作權之視聽著作等情，業據告訴代理人
    江文博、李建隆指述甚詳，並有網拍資料、韓劇「你來自那
    顆星」盜版光碟DVD 照片2 張、網拍帳號賣家資料等在卷可
    稽，堪已認定。
  (二)被告所使用之華南商業銀行斗六分行帳號000-000000000 號
    之帳戶，經雅虎拍賣網帳號「ngj146」之使用者，拿用來作
    為網路買家轉帳盜版光碟款項之用等情，有證人王琇玉資料
    1 份可證，而被告對於提領上開華南銀行帳戶內之金錢並不
    否認。衡情，當可推認被告對於帳戶內金錢之來源，知之甚
    詳，否則豈得任意提領帳戶內之金錢。
  (三)又奇摩拍賣網帳號「ngj146」、「qyy854」、「jk156611」
    、「hj155166」等上開公然陳列盜版重製物之使用人，曾以
    位於雲林縣斗六市○○路○ 段23號「星際網路咖啡店」之電
    腦網路設備登錄，參以被告亦自承於96年11月14日曾進入雲
    林縣斗六市○○路○○路咖啡店上網等情，當有合理懷疑被
    告係至上開網咖上網處理販賣盜版光碟事宜。
  (四)被告使用上開帳戶提款卡提領之金額，每次皆為新臺幣（下
    同）數千元，且提領次數眾多，有交易明細表附卷可查，被
    告顯非基於一般債權債務關係之提領欠款。佐以被告前有違
    反著作權法之前案紀錄，綜合全案所有證據之關聯性，應可
    認定被告有參與本件違反著作權法之犯行。
三、檢察官於本院審理時論告稱（見本院卷第83至84頁）：
  (一)被告關於其與案外人周榮源間有合夥關係、案外人劉淑美提
    款卡為周榮源所交付等有利事實，應依刑事訴訟法第161 條
    之1 （本院審判筆錄記載「第160 條之1 」，係屬誤載）規
    定，負提出證據之責任，如所提出之證據，不能達到合理的
    懷疑，即屬無效的抗辯，檢察官無須就被告與周榮源間未存
    在合夥關係、周榮源並未交付劉淑美提款卡之事實負舉證責
    任，法院應逕為不利被告的認定。
  (二)如劉淑美帳戶內之款項確為利息，匯款人必會重複，且匯款
    期間、金額固定，惟本案華南銀行斗六分行明細表並無此特
    性。又被告於96年2 月27日至97年4 月4 日查獲日間7 次進
    出大陸期間，是否同樣利用提款卡提領帳戶中金錢？另依被
    告所辯，台商所交付之利息全歸被告收取，並不合理。
四、按事實之認定，應憑證據，如未能發現相當證據，或證據不
    足以證明，自不能以推測或擬制之方法，為裁判基礎（最高
    法院40年臺上字第86號判例參照）。又認定犯罪事實，所憑
    之證據，雖不以直接證據為限，間接證據亦包括在內，然無
    論直接或間接證據，其為訴訟上之證明，須於通常一般之人
    均不致於有所懷疑，而得確信其為真實之程度者，始得據之
    為有罪之認定，倘其證明尚未達到此一程度，而有合理性懷
    疑之存在時，即無從為有罪之認定，此亦有最高法院76年臺
    上字第4986號判例可資參照。又認定犯罪事實應依證據，為
    刑事訴訟法所明定，被告否認犯罪事實所持之辯解，縱屬不
    能成立，仍非有積極證據足以證明其犯罪行為，不能遽為有
    罪之認定（最高法院95年度臺上字第6080號刑事判決參照）
    。復按刑事訴訟法第161 條已於91年2 月8 日修正公布，其
    第1 項規定：「檢察官就被告犯罪事實，應負舉證責任，並
    指出證明之方法。」因此，檢察官對於起訴之犯罪事實，應
    負提出證據及說服之實質舉證責任。倘其所提出之證據，不
    足為被告有罪之積極證明，或其指出證明之方法，無從說服
    法院以形成被告有罪之心證，基於無罪推定之原則，自應為
    被告無罪判決之諭知，最高法院92年臺上字第128 號著有判
    例。
五、訊據被告對告訴人美商福斯公司、采昌公司分別就「越獄第
    三季」、「你來自那顆星」視聽著作享有著作財產權、伊曾
    於96年11月14日進入雲林縣斗六市○○路○○路咖啡店、並
    持劉淑美設於華南銀行斗六分行存款帳戶（帳號：00000000
    0000號，下稱劉淑美帳戶）之提款卡提領款項等事實均不爭
    執（見本院卷第27頁），惟矢口否認有何散布、陳列、持有
    盜版光碟之犯行，辯稱：伊未申請「ngjl46」等「yahoo!奇
    摩」帳號，亦未在「yahoo!奇摩」拍賣網張貼目錄販賣盜版
    光碟，伊於96年11月14日至雲林縣斗六市○○路○○路咖啡
    店，係與交寄提款卡的人見面。又警方所提之在郵局交寄黃
    色包裹之照片，並非伊寄送盜版光碟之畫面。伊於大陸與案
    外人即前虎尾鎮鎮長張榮源或周榮源有投資生意，故伊有時
    會幫張榮源交寄物品（如廣告傳單或運動鞋鞋底的樣版）。
    而車牌號碼8720-GM 號自小客車雖為伊所有，但非由伊使用
    ，故不知何以停放於雲林縣西平郵局附近之停車場。至於劉
    淑美之提款卡，乃因張榮源積欠債務，而於95年1 、2 月時
    交予提款，基本上2 天提款1 次，每次提領的金額不一，再
    算清差額。另搜索查扣之Wii 遊戲軟體盜版光碟，係伊在大
    陸所購買，單純為自己玩等語。經查：
  (一)檢察官所提告訴代理人江文博、李建隆之指述、網拍資料、
    韓劇「你來自那顆星」盜版光碟DVD 照片、蒐證員警第一銀
    行之自動付款交易明細表、網拍帳號賣家資料、權利證明、
    華南商業銀行斗六分行函、華南銀行存摺存款交易明細表、
    被告前往網路咖啡店使用電腦之翻拍照片、被告於郵局交寄
    物品之翻拍照片、被告持劉淑美提款卡提款之翻拍照片、被
    告所有車牌號碼8720-GM 之自小客車停放於雲林縣斗六市○
    ○路郵局附近停車場之照片、車籍查詢資料、鑑定證明書、
    審查合格證明書、鑑定報告、證人王琇玉資料及警詢筆錄、
    扣案Wii 遊戲軟體盜版光碟6 片之照片等證據，至多僅能證
    明1.告訴人美商福斯公司就「越獄第三季」視聽著作、告訴
    人采昌公司就「你來自那顆星」視聽著作享有著作財產權；
    2.「yahoo!奇摩」拍賣網站中「ngjl46」、「qyy854」、「
    jkl56611」、「hjl55166」、「ghk6862 」、「kuso169 」
    、「m13688mmmm」、「kuso189 」、「qw1232」等帳號，曾
    有陳列、拍賣「越獄第三季」、「你來自那顆星」等視聽著
    作之行為，並曾以位於雲林縣斗六市○○路○ 段23號「星際
    網路咖啡店」之電腦網路設備登錄；3.劉淑美所有設於華南
    商業銀行斗六分行帳號000-000000000 號之帳戶係於95年12
    月22日設立，經雅虎拍賣網帳號「ngj146」之使用者，用以
    作為光碟之得標買主轉帳款項之用；4.被告曾至郵局寄送包
    裹，且其所有之小客車曾停放於郵局附近；5.王琇玉及警方
    曾分別向「ghk6862 」、「ngjl46」帳號，購得盜版光碟，
    並匯款至「劉淑美帳戶等事實。惟上開事實，縱參酌被告所
    自陳其持劉淑美之上開帳戶提款卡每隔2 、3 日即提領款項
    1 次，每次提領金額數千元，及曾於96年11月14日至前開網
    路咖啡店上網等情，仍不足以認定被告確實持有並上網陳列
    、散布盜版光碟之行為，業經原審論述綦詳。
  (二)被告與本案犯罪直接之關連乃其持有劉淑美帳戶之提款卡，
    並曾有持卡提款之事實。依卷內所附劉淑美帳戶交易明細帳
    （見偵查卷第1 冊第92、107 頁），自95年11月19日至96年
    11月5 日止，有多筆存款及9 筆提款之往來，佐以被告自陳
    持卡提款及於超商提款機提款之照片（見警詢卷第39頁），
    即使此9 筆提款皆為被告所為，仍應有積極證據證明前開存
    款紀錄均為販賣盜版光碟之所得，始得為不利於被告之認定
    。然綜觀檢察官所提「yahoo!奇摩」拍賣網站之帳號、拍賣
    網頁資料及劉淑美帳戶交易明細帳（如附表二所示），其中
    帳號「kuso169 」、「m13688mmmm」、「kuso189 」、「qw
    1232」、「jkl56611」、「hjl55166」（附表二編號3 至5
    、7 至9 ）均無相關交易、匯款資料，無從持此認定被告有
    以此6 帳號擅自陳列、散布盜版光碟。又帳號「qyy854」（
    附表二編號6 ）雖為寄發wii 盜版遊戲光碟目錄之信件及拍
    賣賣場網頁資料，惟無法與劉淑美帳戶交易明細帳之記載互
    相勾稽，即無直接證據證明與被告有何關連。另帳號「ghk6
    862 」、「ngjl46」雖有數筆交易、匯款紀錄（附表二編號
    1 、2 ），然得與劉淑美帳戶交易明細帳之記載互相勾稽者
    ，僅其中97年1 月1 日向帳號「ghk6862 」之使用者購買「
    越獄」光碟、96年10月17日向帳號「ngjl46」之使用者購買
    韓劇「你來自哪顆星」光碟等2 筆交易，其餘交易均無任何
    證據證明與被告有何直接關連；而此2 筆交易，亦無任何積
    極證據證明被告有何登錄帳號「ghk6862 」與「ngjl46」、
    張貼拍賣此2 光碟資訊、交寄此2 光碟等行為，自不得遽認
    被告即有擅自陳列、散布此2 盜版光碟之犯行。
  (三)至被告所辯：劉淑美之提款卡，乃前虎尾鎮鎮長張榮源或周
    榮源因積欠其債務所交付云云，然關於被告與周榮源（見本
    院卷第41頁之虎尾鎮自96年迄今鎮長資料）間之債權債務關
    係，被告或稱投資、或稱借貸，就其實際內容，雖無法具體
    詳細陳述，然檢察官本應就起訴之犯罪事實，負提出證據及
    說服之實質舉證責任，縱被告否認犯罪事實所持之辯解不能
    成立，仍非有積極證據足以證明其犯罪行為，不能遽為有罪
    之認定，檢察官於本案所提出之證據，不足為被告有罪之積
    極證明，且其所指出證明之方法，無從說服本院以形成被告
    有罪之心證，基於無罪推定之原則，自應為被告無罪判決之
    諭知。至檢察官認被告依刑事訴訟法第161 條之1 規定，應
    負舉證責任云云，然本條係規定：「被告得就被訴事實指出
    有利之證明方法。」被告有權自由提出有利之證明方法，並
    非「舉證責任」之規定，被告本無自證無罪之義務，檢察官
    此部分主張尚有未洽。
  (四)綜上所述，檢察官無法證明被告有何擅自散布、陳列、持有
    盜版光碟而侵害他人著作財產權之犯行，其上訴仍執前詞，
    指摘原判決不當，為無理由，應予駁回。
據上論斷，應依刑事訴訟法第368條、第373條，判決如主文。
本案經檢察官黃惠敏到庭執行職務。
中    華    民    國    98    年     9    月   10     日
            智慧財產法院第二庭
                        審判長法  官  陳國成
                              法  官  曾啟謀
                              法  官  蔡惠如
以上正本係照原本作成。
不得上訴。
中    華    民    國    98    年     9    月   10     日
                              書記官  林佳蘋
附件：
臺灣臺中地方法院刑事判決               98年度易字第403號
公  訴  人  臺灣臺中地方法院檢察署檢察官
被      告  甲○○  男  32歲（民國○○年○月○○日生）
                    身分證統一編號：Ｚ000000000號
                    住雲林縣斗六市○○路5之1巷18號
上列被告因違反著作權法案件，經檢察官提起公訴（97年度偵字
第10686號），本院判決如下：
    主  文
甲○○無罪。
    理  由
一、公訴意旨略以：甲○○及劉淑美（另案通緝中）均明知「越
    獄第三季」影音著作，係美商廿世紀福斯影片股份有限公司
    （下稱美商福斯公司）享有著作權之視聽著作；「你來自那
    顆星」、「儒俠劍客行」等韓國及大陸影音著作，分別係采
    昌國際多媒體股份有限公司（下稱采昌公司）及不詳之人享
    有著作權之視聽著作。另「WII 」遊戲機之遊戲軟體，係不
    詳之日籍人士享有著作權之電腦程式著作，且上開著作，均
    非經著作權人之同意或授權，不得擅自以重製之方法，侵害
    他人之著作權。甲○○及劉淑美均明知其持有上開影音著作
    之影音光碟，係侵害著作財產權之重製物，竟共同基於散布
    或意圖散布而公開陳列之犯意聯絡，自不詳時間起，前往不
    特定之網路咖啡店，利用網咖內之電腦設備連結網際網路至
    「yahoo!奇摩」拍賣網站上，以其冒名申請之「ghk6862 」
    、「ngj146」（起訴書誤載為「nji146」）、「kuso169 」
    、「m13688mmmm」、「kuso189」、「qyy854」（起訴書誤
    載為「gyy854」）、「qww1232」、「jk156611」、「hj15
    5166」等帳號，陳列、販賣未經上開著作權人同意或授權之
    不詳之人擅自重製盜版光碟，向不特定人兜售販賣及競標，
    俟不特定買主得標後，即提供劉淑美所有之華南商業銀行斗
    六分行帳號000- 000000000號帳戶，作為買主匯款之用。嗣
    於民國97年3 月27日，為警持搜索票，在雲林縣斗六市○○
    路5 之1 巷18號，扣得「WII 」盜版光碟6 片及和信電信帳
    單1紙 等。因認甲○○涉犯著作權法第91條之1 第3 項前段
    、第2項 之明知係侵害著作財產權之光碟重製物而散布罪嫌
    。
二、按犯罪事實應依證據認定之，無證據不得認定犯罪事實；不
    能證明被告犯罪者，應諭知無罪之判決，刑事訴訟法第154
    條第2 項、第301 條第1 項分別定有明文。又認定不利於被
    告之事實，須依積極證據，苟積極證據不足為不利於被告事
    實之認定時，即應為有利於被告之認定，更不必有何有利之
    證據；認定犯罪事實所憑之證據，雖不以直接證據為限，間
    接證據亦包括在內，然而無論直接或間接證據，其為訴訟上
    之證明，須於通常一般之人均不致有所懷疑，而得確信為真
    實之程度者，始得據為有罪之認定，若其關於被告是否犯罪
    之證明未能達此程度，而有合理性懷疑之存在，致使無從形
    成有罪之確信，根據「罪證有疑，利於被告」之證據法則，
    即不得遽為不利於被告之認定。再事實之認定，應憑證據，
    如未能發現相當證據，或證據不足以證明，自不能以推測或
    擬制之方法，以為裁判之基礎。又刑事訴訟法第161 條第1
    規定：檢察官就被告犯罪事實，應負舉證責任，並指出證明
    之方法。因此，檢察官對於起訴之犯罪事實，應負提出證據
    及說服之實質舉證責任。倘其所提出之證據，不足為被告有
    罪之積極證明，或其指出證明之方法，無從說服法院以形成
    被告有罪之心證，基於無罪推定之原則，自應為被告無罪判
    決之諭知（最高法院分別著有30年上字第816 號、76年臺上
    字第4986號、40年臺上字第86號、92臺上字128 號判例可資
    參照）。
三、本件公訴人認被告甲○○涉犯著作權法第91條之1 第3 項前
    段、第2 項之罪嫌，無非係以告訴人美商福斯公司、采昌公
    司之告訴代理人江文博、李建隆之指述、網拍資料、韓劇「
    你來自那顆星」盜版光碟DVD 照片2 張、蒐證員警第一銀行
    之自動付款交易明細表影本1 紙、網拍帳號賣家資料、權利
    證明、華南商業銀行斗六分行函、華南銀行存摺存款交易明
    細表各1 份、被告甲○○前往網路咖啡店使用電腦之翻拍照
    片4 張、被告甲○○於郵局交寄盜版光碟之翻拍照片5 張及
    被告甲○○持被告劉淑美之提款卡提款之翻拍照片4 張、被
    告甲○○所有車牌號碼8720-GM 之自小客車停放於雲林縣斗
    六市○○路郵局附近停車場之照片2 張、車籍查詢資料、鑑
    定證明書、審查合格證明書、鑑定報告各1 份、證人即向帳
    號「ngj146」購買盜版光碟之買家王琇玉資料1 份、證人王
    琇玉之警詢筆錄及搜索查扣「WII 」盜版光碟6 片之相關照
    片11張為其論據。
四、訊據被告甲○○堅決否認有何違反著作權法犯行，辯稱：伊
    沒有在「yahoo!奇摩」拍賣網張貼目錄販賣盜版光碟，也沒
    有冒名申請「ghk6862 」、「ngj146」、「kuso169 」、「
    m1 3688mmmm 」、「kuso189 」、「qyy854」、「qww1232
    」、「jk156611」、「hj155166」等「yahoo!奇摩」帳號張
    貼目錄販賣盜版光碟，而警方所蒐證購買之盜版光碟「你來
    自那顆星」、「越獄」光碟均非伊所販賣，伊雖然有於96年
    11月14 日 進入雲林縣斗六市○○路○○路咖啡店，然伊沒
    有利用網路咖啡店之電腦網路設備販賣盜版光碟，伊去網路
    咖啡店係跟交寄提款卡給伊的人見面，伊上網不是去登錄，
    也沒有操作販賣光碟。又警方所提示之在郵局交寄黃色包裹
    之照片，並非伊寄送盜版光碟之畫面。伊於大陸與案外人即
    前虎尾鎮鎮長張榮源有投資生意，故伊有時會幫張榮源交寄
    物品，但多是一些廣告傳單或是運動鞋鞋底的樣版，故伊多
    係利用標準信封郵寄，而非利用黃色包裹。而伊所有之車牌
    號碼8720- GM號自小客車因使用人不是伊，故伊不知該車為
    何停放於雲林縣西平郵局附近之停車場。至於被告劉淑美之
    提款卡，乃因張榮源欠伊新臺幣65萬元之債務，故於95年1
    、2 月時交給伊使用，伊使用此提款卡提款至97年9 、10月
    止，伊基本上2 天會去提款1 次，每次提領的金額不一定，
    有時新臺幣幾千元，有時新臺幣幾萬元，提領後伊會記帳，
    然後再來算清差額，伊有詢問過張榮源金錢來源，對方跟伊
    說有些是放高利貸所得，有些則是賣東西所得。另搜索查扣
    之「WI I」盜版光碟6 片，係伊以1 片人民幣5 元之代價，
    在大陸廣東省東莞市購買的，伊單純是買來自己玩的等語。
    經查：
  (一)「yahoo!奇摩」拍賣網帳號「ngj146」、「qyy854」、「jk
    156611」、「hj155166」等之使用人，雖均曾以位於雲林縣
    斗六市○○路○ 段23號「星際網路咖啡店」之電腦網路設備
    登錄，且被告甲○○亦自承於96年11月14日曾進入雲林縣斗
    六市○○路○○路咖啡店上網等語。然上開帳號登錄之IP網
    址乃「星際網路咖啡店」所申辦共享型IP網址，有「yahoo!
    奇摩」公文回覆信箱、中華電信股份有限公司客服處二客服
    第七作業中心回覆單附於偵查卷可稽，足見上開賣家帳號之
    申請人均非被告甲○○至明。又被告甲○○於警偵審中均堅
    決否認有使用上開帳號販賣盜版光碟，且查一般人至網路咖
    啡店使用電腦或網路之原因多樣，可能係打報告、收發e-ma
    il、瀏覽網頁、玩線上遊戲或上bbs 網站等等不一而足，是
    卷宗內所附之資料充其量僅能證明「ngj146」、「qyy854」
    、「jk156611」、「hj155166」等「yahoo!奇摩」拍賣網帳
    號之使用人曾至「星際網路咖啡店」登錄並收發e-mail，自
    不得僅因被告甲○○曾至上開網路咖啡店使用電腦，即率爾
    推論被告甲○○乃上開「yahoo!奇摩」拍賣網帳號之使用人
    ，或曾藉此而販賣盜版光碟。
  (二)員警蒐證所購買之盜版光碟「你來自那顆星」、「越獄」2
    片，乃員警假冒買家購買之物品，雖員警所收到之黃色包裹
    與員警所提示被告甲○○於郵局交寄照片中之黃色包裹相同
    。然被告甲○○於警偵審中均堅決否認員警所提示之交寄包
    裹畫面，乃伊寄送盜版光碟之畫面，且上開黃色包裹乃一般
    市售之普通信封，任何人均可輕易獲取，而卷內所附之交寄
    包裹翻拍照片，交寄人之身形、長相極為模糊，故無法僅由
    該翻拍照片即驟然斷定該交寄包裹之人乃被告甲○○。再被
    告甲○○乃雲林縣斗六市人，其生活上若需交寄郵件或存、
    提款，自會就近使用雲林縣斗六市○○路之郵局，故其所有
    之車牌號碼8720- GM號自小客車停放於雲林縣西平郵局附近
    之停車場，亦與一般人之經驗法則無違，自不得僅因被告甲
    ○○曾將前開車輛停放在上開郵局附近之停車場，即為不利
    於被告甲○○之認定。
  (三)又「ghk6862 」、「ngj146」、「kuso169 」、「m13688mm
    mm」、「kuso189 」、「qyy854」、「qww1232 」、「jk15
    6611」、「hj155166」等「yahoo!奇摩」拍賣網帳號，所張
    貼販賣之盜版光碟多為韓劇、日劇、臺劇、大陸劇，而員警
    蒐證所購買之盜版光碟亦為韓劇與大陸劇，固有上開網拍資
    料、韓劇「你來自那顆星」盜版光碟DVD 照片2 張、蒐證員
    警第一銀行之自動付款交易明細表影本1 紙在卷可憑。然員
    警於搜索雲林縣斗六市○○路5 之1 巷18號被告甲○○之住
    處及相關可能涉案人（包括案外人詩茹惠、馬志岡、詩舜傑
    ）之住處時，僅於被告甲○○住處扣得「WII 」盜版光碟6
    片及和信電訊97年3 月份帳單1 份。查一般侵害著作財產權
    之光碟重製物並進而散布者，多會有VCD 或DVD 燒錄機、空
    白光碟片或盜版影音光碟片、影音目錄....等相關器材，然
    本件員警搜索扣得之物僅有「WII 」盜版光碟6 片及和信電
    訊97年3 月份帳單1 份，並無上開相關器材與設備，且被告
    復辯稱上開6 片盜版光碟乃伊以1 片人民幣5 元之代價，在
    大陸廣東省東莞市購買，買來是要自己玩的等語，以其扣得
    數量之少，所辯核與常情無違，尚堪採信。此外，員警亦未
    在被告住處查獲其他與本案較具關連性之韓劇、日劇、臺劇
    、大陸劇等相關影音光碟，自不得僅因在其住處扣得「WII
    」盜版光碟6 片即為不利於被告甲○○之認定。另證人即「
    yahoo!奇摩」拍賣網帳號「ngj146」之買家王琇玉（即「ya
    hoo!奇摩」拍賣網帳號「jiu0528 」之使用者），於警詢中
    僅證稱：伊有向帳號「yahoo!奇摩」拍賣網帳號「ngj146」
    之使用者，購買「儒俠劍客行」大陸劇，且前開大陸劇乃盜
    版光碟，然伊並不知「yahoo!奇摩」拍賣網帳號「ngj146」
    使用者之真實姓名及年籍資料，是該證詞亦無法佐證上開「
    yahoo!奇摩」拍賣網帳號「ngj146」使用者乃被告甲○○。
    又卷附之網拍資料中，部分買家雖於評價留言中稱「更可惡
    的是寄件人資料還留假的... 他還有許多其他賣場（ghk686
    2 ）... 」、「ghk6862 跟gtft666 根本是同一個人... 」
    ，然上開陳述乃他人未經證實之臆測之詞，且並無其他積極
    之證據足以證明「ghk686 2」、「gtft666 」等「yahoo!奇
    摩」拍賣網帳號之使用者乃被告甲○○，自不得僅以上開網
    拍資料，遽認被告甲○○涉有明知係侵害著作財產權之光碟
    重製物而散布之罪嫌。
  (四)至被告甲○○曾使用被告劉淑美之提款卡領錢，雖經被告甲
    ○○迭於警偵審中供承不諱，且被告劉淑美於華南商業銀行
    斗六分行帳號000-000000000 號之帳戶，確實為「yahoo!
    奇摩」拍賣網帳號「ngj146」之使用者，拿來作為網路買家
    轉帳盜版光碟款項之用。然依卷內所附96年10月1 日至同年
    月31日之華南銀行存摺提款交易明細帳觀察，可知存入上開
    帳戶之金額多為新臺幣數百元至新臺幣1 千多元之金額，而
    該提款卡之使用人則約2 日提款1 次，每次提款之金額約為
    新臺幣1 萬多元，核與被告甲○○所辯：該提款卡乃前虎尾
    鎮長張榮源給伊的，基本上伊2 天會去提款1 次，每次提領
    的金額不一定，有時新臺幣幾千元，有時新臺幣幾萬元，提
    領後伊會記帳，然後再來算清差額，伊有詢問過張榮源金錢
    來源，張榮源告知伊，有些是放高利貸所得，有些則是賣東
    西所得之情節相符。是被告甲○○曾持有並使用被告劉淑美
    華南商業銀行斗六分行帳號000-000000000 號帳戶提款卡之
    事實，固堪認定，然匯入上開帳戶之小額款項，或為購買盜
    版光碟之價款，或為利息收入，或為販賣其他物品之所得，
    公訴人並未舉證證明究係何人以何原因匯入款項至該帳戶，
    即難推知是否和販賣盜版光碟有關；又被告劉冠年提領上開
    款項，究係案外人張榮源返還欠款之方式？亦或是受雇於販
    賣盜版光碟者？或係幫助犯？或係不知情之第三人？均未見
    公訴人舉證證明，故均難以作為認定被告甲○○涉有侵害著
    作財產權之光碟重製物而散布之證據。
五、綜上所述，公訴人所舉告訴代理人江文博、李建隆之指述、
    網拍資料、盜版光碟DVD 照片2 張交易明細表影本1 紙、網
    拍帳號賣家資料、權利證明、華南商業銀行斗六分行函、華
    南銀行存摺存款交易明細表各1 份、翻拍照片13張、停車場
    照片2 張、車籍查詢資料、鑑定證明書、審查合格證明書、
    鑑定報告、證人王琇玉之警詢筆錄及搜索查扣「WII 」盜版
    光碟6 片之相關照片11張，均不足以證明被告甲○○有散布
    或意圖散布盜版光碟之行為，被告甲○○上開辯解，均堪以
    採信。從而自不能僅憑被告甲○○曾持有並使用被告劉淑美
    之提款卡、曾至網路咖啡店上網、其所有之小客車停放於郵
    局附近、或曾至郵局寄送類似包裹、交易明細表及網拍資料
    等逕行推論其有共犯散布盜版光碟罪行，已詳述如前。且依
    據卷內資料及檢察官之舉證，均不足以證明被告甲○○與被
    告劉淑美就起訴書所載行為有何犯意之聯絡與行為之分擔。
    此外，復查無其他積極證據，足以證明被告甲○○確有共同
    侵害著作財產權之光碟重製物而散布之犯行，其犯罪不能證
    明，參諸前開規定與判例意旨，自應諭知被告甲○○無罪之
    判決。
據上論斷，應依刑事訴訟法第301條第1項，判決如主文。
本案經檢察官李善植到庭執行職務。
中    華    民    國    98    年    4     月     7    日
                   刑事第五庭    法  官 唐光義
上為正本係照原本作成
如不服本判決應於收受判決後10日內向本院提出上訴書狀，並應
敘述具體理由；其未敘述上訴理由者，應於上訴期間屆滿後20日
內向本院補提理由書（均須按他造當事人之人數附繕本）「切勿
逕送上級法院」。
                                 書記官 黃聖心
中    華    民    國    98    年    4     月    7     日


司法院資訊處製作；財團法人民間司法改革基金會備份。
